---
title: "生产日志"
output:
  html_document:
    number_sections: yes
    toc: yes
    toc_float:
        collapsed: false
author: Wang Xian
date: 2017-04-12
---

```{r, eval=FALSE, include=FALSE}
# @szj^16Dec08
# @szj^16Dec14
```

> generated in `r format(Sys.time(), "%Y-%m-%d %H:%M:%S")`





```{r prepare, include=FALSE}
library(ggplot2)

panel1_GC <- 48.52
panel12_GC <- (panel1_GC + 46.85)/2
# threshold
GC_thr=0
N_thr=5
Q20_thr=80
Q30_thr=75
low_qual_filter_thr=10
adapter_filter_thr=5
undersize_ins_filter_thr=0
duplicated_filter_thr=50
clean_size_Gb_thr=0
clean_GC_thr=0
clean_Q20_thr=95
clean_Q30_thr=92
coverage_thr=0
mapping_rate_thr=0.97
coverage_cent_thr=0.9
specificity_cent_thr=0.4
uniformity_cent_thr=0.99
panel_dep_thr=0
samtools_dups_thr=0.8
insert_size_thr=300
seq_dep_thr=0
trim_adapter_thr=0.2
mut_dep_thr=0
eff_seq_thr=0.33
eff_mut_thr=0.2

# panel1_size <- 44380
# panel12_size <- 84659

# ==== func ====
sample_type <- function(string) {
    if (grepl(pattern = "CF", x = string, fixed = T)) {
        return("CF")
    } else if (grepl(pattern = "LEU", x = string, fixed = T)) {
        return("LEU")
    } else if (grepl(pattern = "FFPE", x = string, fixed = T)) {
        return("FFPE")
    } else {
        return("OTHER")
    }
}
panel_type <- function(string) {
    prj <- strsplit(x = string, split = '/')[[1]][1]
    panel_split <- strsplit(x = prj, split = '_')[[1]]
    panel <- panel_split[length(panel_split)]
    return(panel)
}
extract_date <- function(string) {
    prj <- strsplit(x = string, split = '/')[[1]][1]
    date <- strsplit(prj[[1]][1], '-')[[1]][3]
    return(date)
}
group_as_two <- function(cc) {
    bit <- 1
    prev <- cc[1]
    out <- rep(NULL, length(cc))
    for (i in seq_along(cc)) {
        if (cc[i] != prev) {
            bit <- bit * -1
            prev <- cc[i]
        }
        out[i] <- bit
    }
    return(out)
}
first_index <- function(cc) {
    lvl <- levels(factor(cc))
    out <- rep(NULL, length(lvl))
    for (i in seq_along(lvl)) {
        out[i] <- which(cc == lvl[i])[1]
    }
    return(sort(out))
}
expect_size <- function(string) {
  return(eval(parse(text=string)))
}

# ==== load data ====
#dd <- read.delim("/lustre/project/og04/wangxian/CA-PM/example2/CA-PM-20170408_p1p2p4_qc_stats.tsv", as.is = T, na.strings = 'NA', header = T)
dd <- read.delim(input_path, as.is = T, na.strings = 'NA', header = T)
colnames(dd) <- c("prj_sample", "sample", "size_Gb", "GC", "N", "Q20", "Q30", "low_qual_filter", "adapter_filter", "undersize_ins_filter", "duplicated_filter", "clean_size_Gb", "clean_GC", "clean_N", "clean_Q20", "clean_Q30", "coverage", "mapping_rate", "coverage_cent", "specificity_cent", "uniformity_cent", "panel_dep", "samtools_dups", "insert_size", "seq_dep", "trim_adapter", "mut_dep")
# add sample type
dd$sample_type <- c(unlist(sapply(dd$sample, sample_type)))
dd$panel_type <- c(unlist(sapply(dd$prj_sample, panel_type)))
dd$date <- c(unlist(sapply(dd$prj_sample, extract_date)))
dd_date <- levels(factor(dd$date))
dd$eff_seq <- dd$panel_dep / dd$seq_dep
dd$eff_mut <- dd$mut_dep / dd$panel_dep
PANEL_TYPE <- dd$panel_type[1]
if (PANEL_TYPE == "p1p2p4") {
  CF=2
  FFPE=0.2
  LEU=0.2
  OTHER=0.2
} else {
  CF=1
  FFPE=0.1
  LEU=0.1
  OTHER=0.1
}
#dd$adapter <- dd$adapter_filter/100 + dd$trim_adapter
```



# 最新一批数据质控指标

汇总了现有 CN500 测序仪肿瘤样本测序数据的结果, 并从以下角度和步骤进行总结

质控指标 `r length(colnames(dd))` 个:

`r colnames(dd)`

关键指标:

- `seq_dep`: 下机数据量 / panel 大小, 即得到的预期深度
- `panel_dep`: 捕获到的 panel 内深度
- `eff_seq`: `panel_dep/seq_dep`, 即实验环节的数据利用率
- `mut_dep`: 分析时得到的突变位点的平均深度
- `eff_mut`: `mut_dep/panel_dep`, 即分析环节的数据利用率

各环节关注的质控因素:

- 实验: eff_seq, GC, dups, specificity
- 分析: eff_mut, dups
- 稳定性: 样本间, 批次间


```{r latest, echo=FALSE, warning=FALSE}
#latest <- max(levels(factor(dd$date)))
latest <- dd$date[1]
dd_latest <- subset(dd, date == latest)
```

最新一批 `r latest` 共有 `r nrow(dd_latest)` 个样本

```{r latest_sample_type, echo=FALSE}
table(dd_latest$sample_type)
```

## 所有质控指标一览图

```{r latest_plot_p1, echo=FALSE, message=FALSE, warning=FALSE}
library(reshape2)
dd_latest_long <- melt(dd_latest[, c(1:ncol(dd_latest))])
ggplot(dd_latest_long) + geom_boxplot(aes(x = sample_type, y = value, color = panel_type), alpha = 0.3) + geom_violin(aes(sample_type, value, color = panel_type), alpha = 0.6) + geom_jitter(aes(sample_type,  value, color = panel_type), size = 0.2) + labs(title = paste0('boxplot of all QC for ', latest)) + facet_wrap(~variable, scales = 'free_y', ncol = 3)
```

## 各指标各自展示图

```{r latest_plot_p2, echo=FALSE, message=FALSE, warning=FALSE}
library(dplyr)
#is_outlier <- function(x) {
#  return(x < quantile(x, 0.25) - 1.5 * IQR(x) | x > quantile(x, 0.75) + 1.5 * IQR(x))
#}

for (i in levels(dd_latest_long$variable)) {
    ddd <- subset(dd_latest_long, variable == i & !is.na(value))
    if (i == "size_Gb") {
      ddd$expect_size <- c(unlist(sapply(ddd$sample_type, expect_size)))
      print(ggplot(ddd) + geom_boxplot(aes(x = sample_type, y = value),color="blue", alpha = 0.3) + geom_violin(aes(sample_type, value), color = "black", alpha = 0.6) + geom_point(aes(sample_type,value, color = as.factor(sample)), size = 1.0) + geom_hline(aes(yintercept=0.3*expect_size),color="red",alpha=0.6) + geom_hline(aes(yintercept=2*expect_size),color="red",alpha=0.6) + labs(title = paste0(latest, ": ", i)) +labs(colour = "Sample") + facet_wrap(~sample_type, scales = 'free'))
    } else {
      if ( eval(parse(text=paste0(i,"_thr"))) == 0 ) {
        print(ggplot(ddd) + geom_boxplot(aes(x = sample_type, y = value),color="blue", alpha = 0.3) + geom_violin(aes(sample_type, value), color = "black", alpha = 0.6) + geom_point(aes(sample_type,value, color = as.factor(sample)), size = 1.0) + labs(title = paste0(latest, ": ", i)) +labs(colour = "Sample") + facet_wrap(~sample_type, scales = 'free'))
      } else {
        print(ggplot(ddd) + geom_boxplot(aes(x = sample_type, y = value),color="blue", alpha = 0.3) + geom_violin(aes(sample_type, value), color = "black", alpha = 0.6) + geom_point(aes(sample_type,value, color = as.factor(sample)), size = 1.0) + geom_hline(aes(yintercept=eval(parse(text=paste0(i,"_thr")))),color="red",alpha=0.6)  + labs(title = paste0(latest, ": ", i)) +labs(colour = "Sample") + facet_wrap(~sample_type, scales = 'free'))
      }
    }
    #print(ggplot(ddd) + geom_boxplot(aes(x = sample_type, y = value, color = panel_type), alpha = 0.3) + geom_violin(aes(sample_type, value, color = panel_type), alpha = 0.6) + geom_jitter(aes(sample_type,  value, color = panel_type), size = 1.0) + labs(title = paste0(latest, ": ", i)))
    # fail for proper text layout
    # print(ddd %>% group_by(sample_type) %>% mutate(outlier = ifelse(is_outlier(value), value, as.numeric(NA))) %>% ggplot(., aes(x = factor(sample_type), y = value)) + geom_boxplot() + geom_text(aes(label = ifelse(!is.na(outlier), paste(outlier, ddd$sample[which(ddd[, 'value'] == outlier)]), NA)), na.rm = TRUE, hjust = -0.1) + facet_wrap(~sample_type) + labs(title = i))
}
```

## 各指标数据统计

```{r latest_data, echo=FALSE, message=FALSE, warning=FALSE}
print(dd_latest)
```

```{r old, eval=FALSE, include=FALSE}
# ==========================
# remove insuffecient data
if (0) {
dd <- dd[which(dd$Gb > 0.1), ]

dd$dep <- dd$DP_panel/dd$Gb/1e3
dd$eff <- dd$DP_analysis/dd$DP_panel
#/dd$Gb

plot(dd$GC, dd$dep, xlim = c(40, 55))
plot(dd$dep, dd$DP_analysis/dd$Gb/1e3)
plot(dd$DP_panel, dd$DP_analysis)

loess(dd$dep ~ dd$GC)

summary(dd$GC)
dd_sub <- dd[which(dd$GC > 40 & dd$GC < 55), ]

# GC ~ dep
p1 <- ggplot(dd_sub) + geom_point(aes(GC, dep, size = eff, color = sample_type), alpha = 0.6) + stat_smooth(aes(GC, dep)) + geom_vline(xintercept = panel12_GC, color = "red") + geom_text(aes(x = panel12_GC, label = paste0("panel GC: ", panel12_GC), y = 0)) +
    #geom_vline(xintercept = mean(dd_sub$GC), color = "green") + geom_text(aes(x = median(dd_sub$GC), label = paste0("sample GC: ", mean(dd_sub$GC)), y = 0)) +
    scale_y_continuous(breaks = 1:10) + labs(title = 'efficiency of all TR samples data usage')
p1
p1 + facet_wrap(~sample_type)

# GC ~ eff
p2 <- ggplot(dd_sub) + geom_point(aes(GC, eff, color = sample_type, alpha = 0.6)) + stat_smooth(aes(GC, eff)) + geom_vline(xintercept = panel12_GC, color = "red") + geom_text(aes(x = panel12_GC, label = paste0("panel GC: ", panel12_GC), y = 0)) + scale_y_continuous(breaks = seq(0, 1, by = 0.1)) + labs(title = 'efficiency of all TR samples data usage')
p2
p2 + facet_wrap(~sample_type) + geom_hline(yintercept = 0.2)

# outlier
dd[which(dd$GC > 46 & dd$GC < 50 & dd$dep < 2.5), ]
dd[which(dd$GC < 45 & dd$dep > 13), ]
}
```


# 最近5批数据质量信息

## 基本信息

最近5批数据 `r unique(dd$date)`

总计 `r nrow(dd)` 个样本

按样本类型, panel 类型, 日期批次进行计数

```{r basic}
table(dd$sample_type)
table(dd$panel_type)
table(dd$date)
```

### 数据量过少的样本

```{r clean}
thre_low <- 0.01
date_index <- first_index(dd$date)
ggplot(dd) + geom_point(aes(x = seq(nrow(dd)), y = log10(size_Gb * 1000), color = group_as_two(date))) + geom_hline(yintercept = log10(thre_low * 1000), color = 'red') + geom_text(aes(x = nrow(dd) / 2, label = paste("threshold:", thre_low, "Gb"), y = log10(thre_low * 1000) - 0.1)) + labs(title = 'low data size') + annotate("text", x = date_index, y = rep(thre_low, length(date_index)), label = dd$date[date_index], angle = 90, alpha = 0.5) + theme(legend.position = "none")
dd[which(dd$size_Gb < thre_low), c('prj_sample', 'size_Gb')]
dd <- dd[which(dd$size_Gb > thre_low), ]
```

> 去除低数据量样本 (下机数据量低于 `r thre_low` Gb) 后得到 `r nrow(dd)` 个样本

去除低数据量样本后的分类统计:

```{r cleaned}
table(dd$sample_type)
table(dd$panel_type)
table(dd$date)
```

```{r dd_sub, include=FALSE}
sum(is.na(dd$mut_dep))
dd_sub <- dd[, c(1:25, 27:31)]
head(dd_sub, 1)
dim(dd_sub)
#ggplot(dd) + geom_boxplot(aes(sample_type, log10(size_Gb * 1000)), alpha = 0.3) + geom_violin(aes(sample_type, log10(size_Gb * 1000)), alpha = 0.6) + geom_jitter(aes(sample_type,  log10(size_Gb * 1000))) + labs(title = 'data size by date') + theme(legend.position = "none") + facet_wrap(~date, scales = 'free_x')
```

### 数据量

```{r dd_sub_size_Gb}
dd$expect_size <- c(unlist(sapply(dd$sample_type, expect_size)))
ggplot(dd) + geom_boxplot(aes(date, size_Gb), alpha = 0.3) + geom_violin(aes(date, size_Gb), alpha = 0.6) + geom_jitter(aes(date,  size_Gb)) +geom_hline(aes(yintercept=0.3*expect_size),color="red",alpha=0.6) + geom_hline(aes(yintercept=2*expect_size),color="red",alpha=0.6) + labs(title = 'data size by sample_type') + theme(legend.position = "none", axis.text.x=element_text(angle=20)) + facet_wrap(~sample_type, scales = 'free')
#ggplot(dd) + geom_boxplot(aes(sample_type, size_Gb), alpha = 0.3) + geom_violin(aes(sample_type, size_Gb), alpha = 0.6) + geom_jitter(aes(sample_type,  size_Gb)) + labs(title = 'data size by date') + theme(legend.position = "none") + facet_wrap(~date, scales = 'free')
```

> 下机数据量的批次间稳定性

## 实验环节

### 测序数据有效利用率

```{r eff_seq}
thre_eff_seq <- 0.33
ggplot(dd) + geom_boxplot(aes(sample_type, eff_seq), alpha = 0.3) + geom_violin(aes(sample_type, eff_seq), alpha = 0.6) + geom_jitter(aes(sample_type,  eff_seq)) + geom_hline(yintercept = thre_eff_seq, color = 'red') + labs(title = 'panel_dep/seq_dep by sample_type')
ggplot(dd) + geom_boxplot(aes(sample_type, eff_seq), alpha = 0.3) + geom_violin(aes(sample_type, eff_seq), alpha = 0.6) + geom_jitter(aes(sample_type,  eff_seq)) + geom_hline(yintercept = thre_eff_seq, color = 'red') + labs(title = 'panel_dep/seq_dep by sample_type by date') + facet_wrap(~date, scales = 'free_y')
```

> 下机数据量利用率的稳定性: mean: `r mean(dd[, 'eff_seq'], na.rm = T)`, SD: `r sd(dd[, 'eff_seq'], na.rm = T)`; 其中 CFDNA 的 mean: `r mean(dd[which(dd$sample_type == 'CF'), 'eff_seq'], na.rm = T)`, SD: `r sd(dd[which(dd$sample_type == 'CF'), 'eff_seq'], na.rm = T)`

### 测序深度与测序数据利用率之间的关系

```{r eff_seq~seq_dep}
ggplot(dd) + geom_point(aes(seq_dep, panel_dep)) + geom_smooth(aes(seq_dep, panel_dep)) + facet_wrap(~sample_type, scales = 'free') + labs(title = 'seq eff')
ggplot(dd) + geom_point(aes(seq_dep, eff_seq, color = sample_type)) + geom_smooth(aes(seq_dep, eff_seq)) + labs(title = 'seq_eff along with seq_dep') + facet_wrap(~sample_type, scales = c('free'))
```

> 深度大则有效数据量多, 但利用率无明显线性相关性, 因为波动幅度较大 (且饱和极限深度为 10000X)

### GC

```{r GC, warning=FALSE}
ggplot(dd) + geom_point(aes(GC, eff_seq, color = date, size = panel_type, shape = sample_type), alpha = 0.6) + stat_smooth(aes(GC, eff_seq))  + labs(title = 'eff_seq ~ GC') 
ggplot(dd) + geom_point(aes(GC, eff_seq, color = sample_type, size = panel_type), alpha = 0.6) + stat_smooth(aes(GC, eff_seq)) + labs(title = 'eff_seq ~ GC by sample') + facet_wrap(~sample_type, scales = "free_x") 
ggplot(dd) + geom_point(aes(GC, eff_seq, color = sample_type, size = panel_type), alpha = 0.6) + stat_smooth(aes(GC, eff_seq)) + labs(title = 'eff_seq ~ GC by sample by date') + facet_wrap(~date, ncol = 3, scales = "free") 
```
```{r GC.old, eval=FALSE, include=FALSE}
#ggplot(dd_sub) + geom_point(aes(GC, panel_dep, size = eff_seq, color = sample_type), alpha = 0.6) + stat_smooth(aes(GC, panel_dep)) + geom_vline(xintercept = panel12_GC, color = "red") + geom_text(aes(x = panel12_GC, label = paste0("panel GC: ", panel12_GC), y = 0)) + labs(title = 'efficiency of all TR samples data usage')
#ggplot(dd_sub) + geom_point(aes(GC, eff_seq, size = (Q30 - 90) ^ 2, color = sample_type, shape = unlist(sapply(Q30, function(x) {if (x > 90) {return('>90')} else {return('<90')} }))), alpha = 0.6) + stat_smooth(aes(GC, eff_seq)) + geom_vline(xintercept = panel12_GC, color = "red") + geom_text(aes(x = panel12_GC, label = paste0("panel GC: ", panel12_GC), y = 0)) + labs(title = 'eff_seq ~ GC by sample considering Q30') + facet_wrap(~sample_type, scales = 'free_x')
#ggplot(dd) + geom_point(aes(GC, mut_dep, size = eff_seq, color = sample_type), alpha = 0.6) + stat_smooth(aes(GC, mut_dep)) + geom_vline(xintercept = panel12_GC, color = "red") + geom_text(aes(x = panel12_GC, label = paste0("panel GC: ", panel12_GC), y = 0)) + labs(title = 'efficiency of all TR samples data usage') + facet_wrap(~sample_type)
```

> GC 含量影响数据利用率, 合理范围为预期 GC% +- 2% (如 NIPT)。

### Q30

```{r Q30}
thre_q30 <- 0.8
ggplot(dd) + geom_boxplot(aes(sample_type, Q30), alpha = 0.3) + geom_violin(aes(sample_type, Q30), alpha = 0.6) + geom_jitter(aes(sample_type,  Q30), size = 0.2) + geom_hline(yintercept = 80, color = 'red') + labs(title = ' Q30 by date') + facet_wrap(~date, scales = c('free'))
```

> Q30 阈值: `r thre_q30`

### 探针捕获特异性

```{r specificity}
ggplot(dd_sub) + geom_boxplot(aes(sample_type, specificity_cent), alpha = 0.3) + geom_violin(aes(sample_type, specificity_cent), alpha = 0.6) + geom_jitter(aes(sample_type,  specificity_cent)) + labs(title = 'specificity_cent by sample_type by date') + facet_wrap(~date, scales = 'free_y') + geom_hline(yintercept = 0.6, color = "red")
```

> 基本正常

### 接头污染比例

```{r adapter}
thre_adapter <- 0.2
ggplot(dd) + geom_boxplot(aes(sample_type, trim_adapter), alpha = 0.3) + geom_violin(aes(sample_type, trim_adapter), alpha = 0.6) + geom_jitter(aes(sample_type, trim_adapter)) + labs(title = 'trim_adapter by sample_type by date') + facet_wrap(~date, scales = 'free_y') + geom_hline(yintercept = thre_adapter, color = "red")
```

> 正常

## 信息分析环节

### 分析数据有效利用率

```{r eff_mut, warning=FALSE}
thre_eff_mut <- 0.2
ggplot(dd) + geom_boxplot(aes(sample_type, eff_mut), alpha = 0.3) + geom_violin(aes(sample_type, eff_mut), alpha = 0.6) + geom_jitter(aes(sample_type,  eff_mut), size = 0.2) + geom_hline(yintercept = thre_eff_mut, color = 'red') + labs(title = 'mut_dep/panel_dep by sample_type')
ggplot(dd) + geom_boxplot(aes(sample_type, eff_mut), alpha = 0.3) + geom_violin(aes(sample_type, eff_mut), alpha = 0.6) + geom_jitter(aes(sample_type,  eff_mut), size = 0.2) + geom_hline(yintercept = thre_eff_mut, color = 'red') + labs(title = 'mut_dep/panel_dep by sample_type by date') + facet_wrap(~date, ncol = 3, scales = 'free_y')
```

> 分析环节数据量利用率的稳定性: mean: `r mean(dd[, 'eff_mut'], na.rm = T)`, SD: `r sd(dd[, 'eff_mut'], na.rm = T)`; 其中CFDNA 的 mean: `r mean(dd[which(dd$sample_type == 'CF'), 'eff_mut'], na.rm = T)`, SD: `r sd(dd[which(dd$sample_type == 'CF'), 'eff_mut'], na.rm = T)`

### dups

```{r dups, warning=FALSE}
thre_dups <- 0.6
ggplot(dd) + geom_point(aes(samtools_dups, eff_mut, color = sample_type, size = eff_seq)) + geom_smooth(aes(samtools_dups, eff_mut)) + labs(title = 'seq_mut along with samtools_dups') + facet_wrap(~sample_type, scales = c('free'))
ggplot(dd) + geom_boxplot(aes(sample_type, samtools_dups), alpha = 0.3) + geom_violin(aes(sample_type, samtools_dups), alpha = 0.6) + geom_jitter(aes(sample_type,  samtools_dups), size = 0.2) + geom_hline(yintercept = thre_dups, color = 'red') + labs(title = 'samtools_dups by date') + facet_wrap(~date, scales = c('free'))
```

> dups 会影响分析利用率

```{r eff_seq~eff_mut, eval=FALSE, include=FALSE}
#ggplot(dd) + geom_point(aes(eff_seq, mut_dep)) + geom_smooth(aes(eff_seq, mut_dep)) + facet_wrap(~sample_type)
#ggplot(dd) + geom_point(aes(seq_dep, mut_dep)) + geom_smooth(aes(seq_dep, mut_dep)) + facet_wrap(~sample_type, scales = 'free')
#ggplot(dd) + geom_point(aes(log10(seq_dep), log10(mut_dep))) + geom_smooth(aes(log10(seq_dep), log10(mut_dep))) + facet_wrap(~sample_type, scales = 'free')
#ggplot(dd) + geom_point(aes(eff_seq, eff_mut, size = seq_dep)) + geom_smooth(aes(eff_seq, eff_mut)) + facet_wrap(~sample_type, scales = 'free_y')
```
